高雄高等行政法院判決
　　　　　　　　　　　　　　　　　　 94年度訴字第00835號
　　　　　　　　　　　　　　　.
原　　　告　高雄市立聯合醫院
代　表　人　甲○○院長
訴訟代理人　丁○○
被　　　告　高雄市政府
代　表　人　乙○○代理市長
訴訟代理人　丙○○
上列當事人間因水污染防治法事件，原告不服行政院環境保護署
中華民國94年5月31日環署訴字第0940034106號訴願決定，提起
行政訴訟。本院判決如下：
    主  文
原告之訴駁回。
訴訟費用由原告負擔。
    事  實
甲、事實概要：
    緣原告所屬高雄市鼓山區○○○路976號美術館院區醫院，
    經被告所屬環境保護局（下稱環保局）於民國（下同）93年
    10月13日10時許，派員會同原告人員進行稽查，並在廢水排
    放口採樣檢驗，檢驗結果大腸桿茵群3.3×10（CFU／100ml)
    ，已逾醫院、醫事機構之放流水中大腸桿菌群的最高限值20
    0,000(CFU/100ml)，被告以原告違反水污染防治法第7條第1
    項規定，依同法第40條規定，裁處新台幣（下同）60,000元
    罰鍰，並限期於93年12月2日前完成改善；原告不服，提起
    訴願，經遭決定駁回；遂提起本件行政訴訟。
乙、兩造之聲明：
一、原告聲明求為判決：
  (一)訴願決定及原處分均撤銷。
  (二)訴訟費用由被告負擔。
二、被告聲明求為判決：
  (一)原告之訴駁回。
  (二)訴訟費用由原告負擔。
丙、兩造主張之理由：
一、原告起訴意旨略謂：
    原告平時對於廢污水排放作業極為重視，每月定期會委託行
    政院環境保護署認可之檢驗單位辦理水質定期檢驗兩次，原
    告亦每月自行抽驗一次。被告所屬環保局93年10月13日至原
    告排水口取水時，當日污水處理場機件正常運作，並無故障
    情事發生，卻被其檢驗大腸桿菌群逾放流標準，惟當日下午
    2時30分原告所委託之台宇環境科技股份有限公司亦有採樣
    ，檢驗結果為合格，與被告所檢驗者不同，實令人難以接受
    。針對循規蹈矩之單位，僅一次獨立抽驗後，即驟然處以鉅
    額罰款，顯屬過當。
二、被告答辯意旨略以：
  (一)本件原告所排放之廢水，於93年10月13日10時許，經被告所
    屬環保局派員稽查採樣，經檢驗結果大腸桿菌群之測定值為
    3.3×10（CFU/100ml），未符合「放流水標準」第2條所定
    限值，被告乃依據水污染防治法處以60,000元罰鍰，並通知
    限期93年12月2日前完成改善，有稽查紀錄、水質檢驗結果
    報告表影本附卷可稽，於法並無不合。
  (二)事業排放廢水於地面水體者，應符合放流水標準，為水污染
    防治法所明定，亦係業者應盡之義務。故凡排放廢水於地面
    ，水體不符放流水標準者，即應受罰。本件原告所屬美術館
    院區醫院於前揭時日自放流口排放之廢水，經被告所屬環保
    局人員稽查採樣，檢測結果不符合「放流水標準」所定限值
    ，業如前述，違規事實洵堪認定，則被告依水污染防治法規
    裁處最低額度60,000元罰鍰，並限期於93年12月2日完成改
    善，洵無違誤。
  (三)被告所屬環保局派員於前揭期日前往稽查，稽查時，於當日
    上午10時15分在原告廢水排放口處採樣2瓶，並將水樣籤封
    冰存於4℃暗處，水樣並即送被告所屬環保局技術室檢驗，
    採樣過程均於原告人員全程陪伴下進行，該員當場對於採樣
    程序亦無異議，並於水污染稽查紀錄簽認無誤，足證此次稽
    查、採樣、檢驗程序，皆依行政院環境保護署公告之相關規
    定辦理，是以本件稽查、採樣、檢驗結果已足以作為本件處
    分之依據。而原告自行或委外採樣檢驗，其檢測結果縱然合
    格，亦僅可供自行參考，不能與被告所屬環保局於無預警狀
    況下隨機性之採樣相提並論，況不同時間之採樣，檢測結果
    自然互異，難以自行或委外採樣檢驗合格而推翻原告違規之
    事實。
    理  由
一、按「事業、污水下水道系統或建築物污水處理設施，排放廢
    （污）水於地面水體者，應符合放流水標準。」「事業或污
    水下水道系統排放廢（污）水，違反第7條第1項或第8條規
    定者，處新臺幣6萬元以上60萬元以下罰鍰，並通知限期改
    善，屆期仍未完成改善者，按日連續處罰；情節重大者，得
    命其停工或停業；必要時，並得廢止其排放許可證、簡易排
    放許可文件或勒令歇業。」水污染防治法第7條第1項及第40
    條定有明文。
二、經查，原告所屬高雄市鼓山區○○○路976號美術館院區醫
    院，經被告所屬環境保護局於93年10月13日上午10時許，派
    員會同原告人員進行稽查，並在廢水排放口採樣檢驗，檢驗
    結果大腸桿茵群3.3×10（CFU／100ml)，已逾醫院、醫事機
    構之放流水中大腸桿菌群的最高限值200,000（CFU/100ml）
    ，乃以原告違反水污染防治法第7條第1項規定，依同法第40
    條規定，裁處60,000元罰鍰，並限期於93年12月2日前完成
    改善等情，有被告93年11月2日高市府環水處字第30-093-11
    0001號處分書、高雄市政府環保局水質檢驗結果報告表、高
    雄市政府環保局水污染稽查紀錄及原告人員簽名確認之稽查
    紀錄表等附於原處分卷可憑，是原告之違章事實，堪以認定
    ，被告據以裁罰並限期改善，洵屬有據。
三、原告所爭執者厥為：被告所屬環保局93年10月13日至原告排
    水口取水時，當日污水處理廠機件正常運作，並無故障情事
    發生，卻被被告檢驗大腸桿菌群逾放流標準，惟當日下午2
    時30分原告自行委託之台宇環境科技股份有限公司亦有採樣
    檢驗，檢驗結果合乎標準，二者檢驗結果不同，原告難以接
    受云云，資為爭執。
四、惟查，稽之卷內所附被告所屬環保局水污染稽查紀錄表所示
    ，其稽查人員係於放流口採取廢水送驗，其採樣方式及流程
    均符合正常之採樣作業，所採取之水樣依據行政院環境保護
    署公告之測驗方法執行檢驗，檢驗過程依規定執行各項品保
    、品管程序分析，採樣時現場亦有原告之工作人員蔡海山陪
    同，並於該紀錄表上簽名，是其檢測之結果，自得作為裁罰
    與否之依據，原告既無法提出任何證據足茲證明被告採樣及
    檢測過程有任何疏失，僅以臆測對被告檢測結果表示不服，
    自不足採。至原告主張其自行委託台宇環境科技股份有限公
    司採驗結果，經檢測結果為合格云云，然該公司於所採樣過
    程並無被告所屬環保局人員在場，且採樣時間不同，水質之
    變化自有不同，是檢測結果自難相同，因之台宇環境科技股
    份有限公司所化驗之水樣與被告原採取之水樣雖有不同，亦
    無從比較，原告以台宇環境科技股份有限公司合格檢驗報告
    ，推論被告所為之檢驗結果為不實，並不足採。
五、綜上所述，原告前揭主張既不可採，則被告以原告所屬美術
    館院區醫院排放之廢水，其大腸桿菌群含量既超過排放標準
    最大限值，違反水污染防治法第7條第1項規定，依同法第40
    條規定裁處原告罰鍰60,000元，並限期改善，認事用法，並
    無違誤；訴願決定予以維持，亦無不合；原告起訴意旨求為
    撤銷原處分及訴願決定，為無理由，應予駁回。
據上論結，本件原告之訴為無理由，爰依行政訴訟法第195條第1
項後段、第98條第3項前段，判決如主文。
中　　華　　民　　國　　94　　年　  11　　月　 30  　 日
                  第二庭審判長法  官　江幸垠
                              法  官　簡慧娟
                              法  官　戴見草
以上正本係照原本作成。
如不服本判決，應於判決送達後20日內向本院提出上訴書狀，其
未表明上訴理由者，應於提起上訴後20日內向本院提出上訴理由
書（須按對造人數附繕本）；如於本判決宣示或公告後送達前提
起上訴者，應於判決送達後20日內補提上訴理由書（須附繕本）
。未表明上訴理由者，逕以裁定駁回。
提起上訴應預繳送達用雙掛號郵票7份（每份34元）。
中　　華　　民　　國　　94　　年　  11　　月　 30  　 日
　　　　　　　　　　　　　　　書記官  蔡玫芳
